【裁判字號】    91,交聲,1314
【裁判日期】    920421
【裁判案由】    違反道路交通管理處罰條例聲明異議
【裁判全文】
臺灣士林地方法院交通事件裁定                  九十一年度交聲字第一三一四號
    原處分機關  交通部公路總局台北區監理所板橋監理站
    異議人即
    受 處分 人  甲○○○
右列受處分人因違反道路交通管理處罰條例案件，對於交通部公路總局台北區監理所
板橋監理站九十一年十一月二十五日板監三字第裁00－000000號所為之處分
（原處分案號：台北市政府警察局舉發違反道路交通管理事件通知單北市警交（87）
Ａ字第一四九二八○號），聲明異議，本院裁定如左：
    主  文
異議駁回。
    理  由
一、按道路交通管理處罰條例第二十一條第一項第一款規定：汽車駕駛人，未領有駕
    駛執照駕車，處新台幣六千元以上一萬二千元以下罰鍰，並當場禁止其駕駛及扣
    留其車輛牌照。
二、原處分意旨略以：本件受異議人即受處分人甲○○○於民國八十七年六月十二日
    下午五時二十五分許，無照駕駛車牌號碼ＱＮＺ—三五三號輕型機車，於行經台
    北市○○路時，遭台北市政府警察局北投分局當場製單舉發其「無照駕駛」之違
    規，認違反道路交通管理處罰條例第二十一條第一項第一款規定，裁處罰鍰新台
    幣（下同）七千二百元。
三、聲明異議意旨略以：異議人固就其未領有機車駕照之情坦承不諱，惟辯稱：當日
    係為替前揭機車加油緣故，先以徒步推行該車方式慢行至光武工專，再坐上車，
    依光武工專與加油站間高低落差甚大之斜坡順勢而下而至學園路上之加油站，詎
    遭舉發員警誤解伊係無照駕駛，然該車因無油已發不動而無法騎乘，伊係藉著坡
    度順勢移動該機車，原處分機關就此未察，逕予罰鍰，伊實難甘服等語。
四、按汽車駕駛執照為駕駛汽車之許可憑證，由駕駛人向公路監理機關申請登記，考
    驗及格後發給之，若汽車駕駛人，有未領有駕駛執照駕車之情形，處新台幣六千
    元以上一萬二千元以下之罰鍰，並當場禁止其駕駛及扣留其車輛牌照，道路交通
    安全規則第五十條第一項及道路交通管理處罰條例第二十一條第一項第一款定有
    明文。經查，異議人未領有機車駕駛執照乙節，業據其坦認在卷，且異議人於右
    揭時地無照駕駛機車之違規事實，業據證人即現場舉發本件違規之員警乙○○到
    庭具結證稱：「（請你把當時的情況描述一下）她當時確定是有駕駛的行為，我
    查獲她沒有駕照，我才會告發。‧‧‧她當時引擎確實有發動，路段的坡度不是
    很大。大約十度。」（見本院九十二年一月二十三日訊問筆錄）等語明確，且有
    警局舉違發違規通知單在卷可佐，衡情證人為警員，與受處分人素無怨隙，殊無
    設詞誣陷，致入己身於偽證重罪危險之理，且證述之內容詳盡，所為證言自堪採
    信。況異議人當天機車所行進之路線為下坡路段，如以熄火方式推行，勢必產生
    一定衝力而致生危險，異議人辯稱其以推行方式行經該路段，顯違常理，異議人
    指摘原處分不當，所辯不足採信，本件異議人違規事實明確。
五、復按依道路交通管理條例所定罰鍰之處罰，行為人於接獲違反道路交通管理事件
    通知書後，不服舉發事實者，應於十五日內，向處罰機關陳述意見或提出陳述書
    ，由主管機關裁決處罰，不服上開處罰，得於接到裁決書之翌日起二十日內，向
    管轄地方法院聲明異議，同條例第八條、第九條及第八十七條亦分別定有明文，
    查異議人因上開違規事實為警當場舉發，並於該違規單載明應到案日期為八十七
    年六月二十七日前，異議人收受舉發通知書後，既未依應到案日期繳納罰鍰或到
    案申訴聽候裁決，原處分機關就處分罰鍰部分，於法定罰鍰數額範圍內，斟酌異
    議人逾越應到案期限十五日以上之事由，依違反道路交通管理事件統一裁罰標準
    表，逕予裁處罰鍰七千二百元，依據上開說明，並無不當。
六、綜上，原處分機關據以援引上開規定，裁處異議人罰鍰七千二百元，尚無違誤。
    本件異議為無理由，應予駁回。
七、據上論斷，應依道路交通案件處理辦法第十九條，裁定如主文。
中      華      民      國    九十二    年      四      月    二十一    日
                                      臺灣士林地方法院交通法庭
                                          法  官  王  俊  雄
右正本證明與原本無異。
如不服本裁定應於送達後五日內向本院提出抗告狀。
                                          書記官  許  秋  莉
中      華      民      國    九十二    年      四      月    二十三    日


司法院資訊處製作；財團法人民間司法改革基金會備份。
